【裁判字號】    98,訴,4650
【裁判日期】    990601
【裁判案由】    毒品危害防制條例
【裁判全文】
臺灣板橋地方法院刑事判決              98年度訴字第4650號
公  訴  人  臺灣板橋地方法院檢察署檢察官
被      告  甲○○
上列被告因違反毒品危害防制條例案件，經檢察官提起公訴（98
年度毒偵字第8691號），本院判決如下：
    主  文
甲○○施用第二級毒品，處有期徒刑肆月，如易科罰金，以新臺
幣壹仟元折算壹日。
被訴施用第一級毒品海洛因部分無罪。
    事  實
一、甲○○前於民國96年間因施用毒品案件，經本院以96年度毒
    聲字第1976號裁定送勒戒處所觀察、勒戒後，認無繼續施用
    毒品之傾向，於96年11月1 日執行完畢釋放，由臺灣板橋地
    方法院檢察署檢察官於96年10月31日以96年度毒偵字第7133
    號處分不起訴，又於98年間因施用第二級毒品案件，經本院
    以98年度簡字第2466號判決判處有期徒刑三月確定，甲○○
    未到案執行經臺灣板橋地方法院檢察署發布通緝，甲○○仍
    基於施用第二級毒品甲基安非他命之犯意，於98年10月13日
    ，在臺北縣板橋市○○路274 號5 樓居所內（起訴書略載為
    於98年10月15日為警採尿時回溯96小時內某時，在不詳處所
    ），以將毒品甲基安非他命置於玻璃球吸食器內以火燒烤產
    生煙霧後吸食之方式，施用第二級毒品甲基安非他命一次。
    嗣於98年10月15日晚上9 時27分許，為警在板橋市○○路○
    段245 巷口緝獲，經採集其尿液送驗結果呈甲基安非他命及
    安非他命陽性反應，而查悉上情。
二、案經臺北縣政府警察局海山分局報請臺灣板橋地方法院檢察
    署檢察官偵查起訴。
    理  由
甲、有罪部分：
一、上揭犯罪事實，業據被告甲○○於本院審理時自白不諱，而
    其為警查獲後所採尿液經送請臺灣檢驗科技股份有限公司檢
    驗結果，確呈甲基安非他命及安非他命陽性反應，有臺灣檢
    驗科技股份有限公司98年11月4 日（檢體編號B0000000）濫
    用藥物檢驗報告（報告編號UL/2009/A0954 ）1 紙附卷可稽
    ，足徵被告前開自白應與事實相符，堪可採信，從而，事證
    明確，被告施用第二級毒品甲基安非他命之犯行堪以認定。
二、核被告甲○○所為，係犯毒品危害防制條例第10條第2 項之
    施用第二級毒品罪。其於施用甲基安非他命前之持有甲基安
    非他命犯行，為高度之施用行為所吸收，不另論罪。爰審酌
    被告之素行狀況、犯罪動機、手段、目的、所生危害及犯罪
    後態度等一切情狀，量處如主文所示之刑，並諭知易科罰金
    之折算標準。
乙、無罪部分：
一、公訴意旨略以：被告甲○○於98年10月15日為警採尿時回溯
    26小時內某時，在不詳處所施用第一級毒品海洛因，為警於
    98年10月15日晚上9 時許緝獲後，經採得尿液送驗後呈鴉片
    類陽性反應而查獲，因認被告涉犯毒品危害防制條例第10條
    第1 項之施用第一級毒品罪嫌。
二、公訴意旨認被告甲○○涉有前開罪嫌，係以：上開臺灣檢驗
    科技股份有限公司98年11月4 日（檢體編號B0000000）濫用
    藥物檢驗報告（報告編號UL/2009/A0954 ）、尿液檢體編號
    及姓名對照表各1 紙，為其主要論據。訊據被告甲○○堅決
    否認有何施用第一級毒品海洛因之犯行，辯稱：伊從來沒有
    用過海洛因，伊有喝感冒藥，藥房有配給伊藥丸、糖漿，伊
    服用藥物的時間是在98年10月11日或是12日開始吃的，糖漿
    、藥丸都是2 天吃一次，98年10月15日伊在晚上7 、8 點還
    有吃了3 顆藥丸、半瓶糖漿等語。
三、經查，被告於98年10月15日晚上10時50分許，經警採集其尿
    液送驗結果可待因、嗎啡之濃度分別為41812ng/ml、2271ng
    /ml ，檢驗結果判定為鴉片類陽性反應，固有前揭臺灣檢驗
    科技股份有限公司98年11月4 日（檢體編號B0000000）濫用
    藥物檢驗報告、尿液檢體編號及姓名對照表各1 紙在卷可稽
    。惟被告於99年3 月16日本院準備程序中提出其供述前服用
    之" 中美" 咳達樂糖漿2 瓶，經本院依職權將上開咳達樂糖
    漿連同前揭臺灣檢驗科技股份有限公司濫用藥物檢驗報告，
    向法務部調查局函詢：人體如服用上開糖漿，其尿液是否會
    排出海洛因代謝物嗎啡或可待因之反應，由該尿液檢驗報告
    所示檢驗濃度，可否研判係尿液受檢人單純服用可待因或單
    獨施用海洛因，或同時服（施）用可待因及海洛因所致等事
    項，經該局函覆「依來函所附『" 中美" 咳達樂糖漿』（衛
    署藥製字第039336號）瓶身仿單所示，該糖漿每ml含有Code
    ine Phosphate （可待因磷酸鹽）1.2 mg；另依Dispositio
    n of toxic drugs and chemicals in man 第六版所載，服
    用可待因後，尿液中可檢出可待因及嗎啡成分，其可待因對
    嗎啡之比值（嗎啡為分母）在24小時內多大於1 ，在24~ 30
    小時之間常低於1 ，30小時後可能僅檢測到嗎啡成分。」、
    「依來函所附臺灣檢驗科技股份有限公司報告編號UL/2009/
    A0954 濫用藥物檢驗報告，檢出可待因41812ng/ml及嗎啡22
    71ng/ml ，且可待因檢出濃度值遠大於嗎啡檢出濃度值，可
    知受測人有施用可待因藥品或毒品之事實，惟依前述檢驗結
    果，僅可排除非單獨施用海洛因，仍無法研判係單純施用可
    待因或亦有施用海洛因所致。」、「受檢人於98.10.15晚上
    7 至8 時，施用一" 中美" 咳達樂糖漿，施用劑量不知，於
    同日晚上10時50分採尿，施用至採尿間隔3 至4 小時；依該
    糖漿瓶身用法用量所載，成人為每日三次，每次5ml ，推算
    每次約施用6mg 之可待因磷酸鹽藥量；另依Ber-Lin Chang
    等人（J Anal Toxicol. 2000 Mar; 24(2):133~9 ）研究，
    三人口服含10mg可待因磷酸鹽之複方糖漿後，第2 至第4 小
    時尿液中可待因濃度由2100~9300ng/ml、嗎啡濃度由300~90
    0ng/ml不等，本案受檢人若僅施用含可待因磷酸鹽6 mg之糖
    漿後3 至4 小時即採尿受檢，其尿中可待因及嗎啡檢出濃度
    值，實屬偏高。」，有該局99年5 月10日調科壹字第099002
    04820 號函1 件附卷可憑。茲本案被告於本院審理時供述其
    為警查獲前有服用上開" 中美" 咳達樂糖漿等語，而依被告
    尿液檢出可待因41812ng/ml及嗎啡2271ng/ml ，且可待因檢
    出濃度值遠大於嗎啡檢出濃度值，足可認定被告有施用可待
    因藥品或毒品之事實。雖依前述檢驗結果，只能排除非單獨
    施用海洛因，仍然無法研判係單純施用可待因或亦有施用海
    洛因所致，惟按認定犯罪事實所憑之證據，雖不以直接證據
    為限，間接證據亦包括在內；然而無論直接或間接證據，其
    為訴訟上之證明，須於通常一般之人均不致有所懷疑，而得
    確信其為真實之程度者，始得據為有罪之認定，倘其證明尚
    未達到此一程度，而有合理之懷疑存在時，事實審法院復已
    就其心證上理由予以闡述，敘明其如何無從為有罪之確信，
    因而為無罪之判決，尚不得任意指為違法，最高法院著有76
    年台上字第4986號判例可資參照，本案僅憑前揭尿液檢驗報
    告，就被告是否有公訴人所指施用第一級毒品海洛因之犯行
    ，實未達一般人均確信有罪之程度，尚有合理之懷疑存在，
    自不得遽為不利於被告之認定。
四、至於上揭法務部調查局99年5 月10日調科壹字第0990020482
    0 號函認「依該糖漿瓶身用法用量所載，成人為每日三次，
    每次5ml ，推算每次約施用6mg 之可待因磷酸鹽藥量；另依
    Ber-Lin Chang 等人（J Anal Toxicol. 2000 Mar;24(2):1
    33~9）研究，三人口服含10mg可待因磷酸鹽之複方糖漿後，
    第2 至第4 小時尿液中可待因濃度由2100~9300ng/ml、嗎啡
    濃度由300~900ng/ml不等，本案受檢人若僅施用含可待因磷
    酸鹽6 mg之糖漿後3 至4 小時即採尿受檢，其尿中可待因及
    嗎啡檢出濃度值，實屬偏高。」，然而，被告於本院準備程
    序時即稱其於採尿當日（98年10月15日）晚上7 、8 點有服
    用半瓶糖漿等語，則以該糖漿瓶身記載每瓶為45ml來計算，
    依被告所述，其當時施用的量當遠多於5ml ，故其確有可能
    是因施用含可待因糖漿而致其尿液檢出可待因41812ng/ml及
    嗎啡2271ng/ml 。
五、綜上所述，本件依公訴人所舉證據，尚不足證明被告有何施
    用海洛因之犯行，本院復查無其他積極證據證明被告有公訴
    人所指施用海洛因之犯行，既不能證明被告此部分犯罪，爰
    就被告被訴施用第一級毒品海洛因部分，依法諭知無罪之判
    決。
據上論斷，應依刑事訴訟法第299 條第1 項前段、第301 條第1
項，毒品危害防制條例第10條第2 項，刑法第11條前段、第41條
第1 項前段，判決如主文。
本案經檢察官蘇逸修到庭執行職務。
中    華    民    國    99    年    6     月    1     日
                    刑事第七庭  審判長法  官  戴嘉清
                                      法  官  林晏鵬
                                      法  官  黃司熒
以上正本證明與原本無異
如不服本判決應於收受送達後10日內向本院提出上訴書狀，並應
敘述具體理由；其未敘述上訴理由者，應於上訴期間屆滿後20日
內向本院補提理由書（均須按他造當事人之人數附繕本）「切勿
逕送上級法院」。
                                      書記官  廖貞音
中    華    民    國    99    年    6     月    1     日
附表本案論罪科刑法條全文：
毒品危害防制條例第10條
施用第一級毒品者，處六月以上五年以下有期徒刑。
施用第二級毒品者，處三年以下有期徒刑。

司法院資訊處製作；財團法人民間司法改革基金會備份。
